臺灣新竹地方法院刑事判決　　　　　 100年度交簡上字第77號
上　訴　人　臺灣新竹地方法院檢察署檢察官
被　　　告　陳文昌
上列上訴人因被告公共危險案件，不服本院竹北簡易庭100 年度
竹北交簡字第356 號中華民國100 年7 月14日第一審簡易判決（
聲請簡易判決處刑書案號：100 年度偵字第3917號），提起上訴
，本院管轄第二審之合議庭判決如下：
    主  文
上訴駁回。
陳文昌緩刑貳年。
    事  實
一、陳文昌明知飲酒後駕車將導致其注意能力減低、反應能力變
    慢，在此時仍駕車行駛於馬路上，隨時有致他人於死、傷之
    危險，且道路交通管理處罰條例定有於飲酒後呼氣之酒精濃
    度達每公升空氣含0.25毫克時即不得駕車之規定，竟仍於民
    國100 年4 月10日13時許起至同日15時許止，在新竹縣湖口
    鄉○○○街的健康步道旁某處，與1 名友人共同飲用酒類後
    （未達心神喪失或精神耗弱之程度），已達不能安全駕駛動
    力交通工具之狀況下，猶自該處無照騎乘車牌號碼IVO —01
    6 號重型機車離開，先前往新竹縣新豐鄉明新工專附近訪友
    ，因友人不在，復騎乘上揭重型機車行駛於道路上，欲返回
    其位於新竹縣湖口鄉○○村○○鄰○○○街11號之住處。嗣於
    100 年4 月10日18時許，其騎乘上揭重型機車行經新竹縣湖
    口鄉○○路○ 巷路口時為警攔檢，並於同日18時19分許對其
    施以呼氣所含酒精濃度測試結果達每公升0.97毫克，因而循
    線查悉上情。
二、案經新竹縣政府警察局竹北分局報請臺灣新竹地方法院檢察
    署檢察官偵查聲請簡易判決處刑。
    理  由
壹、程序部分：
（一）本件被告陳文昌之供述，被告並未主張係以不正方法取得
      或筆錄記載與實際所述不符合之情形而無證據能力，足認
      被告於警詢及偵訊時之供述，均屬出於自由意識之陳述，
      無何任意性之瑕疵可指，應具有證據能力。
（二）次按被告以外之人於審判外之言詞或書面陳述，除法律有
      規定者外，不得作為證據，刑事訴訟法第159 條第1 項固
      定有明文；惟被告以外之人於審判外之陳述，雖不符同法
      第159 條之1 至第159 之4 之規定，而經當事人於審判程
      序同意作為證據，法院審酌該言詞陳述或書面陳述作成時
      之情況，認為適當者，亦得為證據。又當事人、代理人或
      辯護人於法院調查證據時，知有第159 條第1 項不得為證
      據之情形，而未於言詞辯論終結前聲明異議者，視為有前
      項之同意，刑事訴訟法第159 條之5 第1 項、第2 項亦定
      有明文。查證人彭雪榮於偵訊時所為之證述，暨卷內以其
      記載為內容之文書證據，雖屬被告以外之人於審判外之言
      詞陳述，然被告就上開被告以外之人之審判外之陳述，於
      本院審理中，並不爭執證據能力，復未曾於言詞辯論終結
      前聲明異議；而本院審酌該證人陳述作成時之情況，並無
      不能自由陳述之情形，亦無違法取證及證明力過低之瑕疵
      ，且與待證事實具有關連性，認為以之作為證據應為適當
      ，依前揭規定說明，自得為證據。
（三）至於本院下列所引用其餘非供述證據部分，被告於本院並
      未主張排除該非供述證據之證據能力，且迄本院言詞辯論
      終結前均未表示異議，本院審酌前揭非供述證據之取得過
      程亦無何明顯瑕疵，且無顯有不可信之情況，認均有證據
      能力。
貳、實體部分：
一、認定犯罪事實所憑之證據及認定之理由：
（一）上開犯罪事實，迭經被告陳文昌於歷次警詢、偵訊及本院
      審理時均坦承不諱（見100 年度偵字第3917號卷【以下簡
      稱第3917號偵卷】第7 至9 、24、25頁、本院100 年度交
      簡上字第77號卷第22頁背面），並有新竹縣政府警察局竹
      縣警交字第E00000000 號號舉發違反道路交通管理事件通
      知單2 份、竹北分局道路交通事故當事人酒精測定紀錄表
      1 份、汽車駕駛人酒後生理協調平衡檢測紀錄表1 份、刑
      法第一百八十五條之三案件測試觀察紀錄表1 份及新竹縣
      政府警察局執行交通違規移置保管車輛收據1 份等附卷可
      稽（見第3917號偵卷第10至14頁）。
（二）按刑法第185 條之3 規定所謂「不能安全駕駛」，係抽象
      危險犯，而所謂抽象公共危險罪，即立法者在架構此種犯
      罪之構成要件時，即以構成要件要素之彼此關聯，而預先
      認定該行為具有一般之抽象危險，不必以事實上業已發生
      危險為必要。是以駕駛人之生理狀況受酒精相當程度之影
      響，注意力及反應能力降低，其駕駛能力受影響，不足以
      應付駕駛交通工具之各種狀況，其駕駛行為將對其餘用路
      人造成一般之危險性時，即該當本罪。次按酒精濃度呼氣
      已達每公升0.55毫克時，肇事率為一般正常人之10倍，認
      已達不能安全駕駛之標準等情，有法務部88年年5 月18日
      所發之法88檢字第001669號函及其所附之88年5 月10日會
      議紀錄存卷可考。再按醫學文獻指出，當呼氣酒精濃度達
      每公升0.25毫克時，將造成輕度中毒，中毒症狀為協調功
      能降低；當呼氣酒精濃度達每公升0.5 毫克時，將造成輕
      度至中度中毒，中毒症狀為反應較慢、感覺減低、影響駕
      駛；又當呼氣酒精濃度達每公升0.75毫克時，中毒症狀為
      思考改變、個性行為改變；而當呼氣酒精濃度達每公升1
      毫克時，將造成中度中毒而有步態不穩、噁心、嘔吐、精
      神混惑不清等症狀等情，亦有行政院國軍退除役官兵輔導
      委員會臺北榮民總醫院88年8 月5 日（88）北總內字第26
      868 號函在卷足參。查被告經警測試其呼氣中所含酒精濃
      度為每公升高達0.97毫克等情，已如前述，足認被告已達
      對車輛駕駛行為之注意力、反應力、操控力、判斷力及感
      知能力均降低之程度；再參以被告經警測試觀察結果，認
      其駕駛時有車身搖擺不定之駕駛操控力欠佳情形等情，此
      有刑法第185 條之3 案件測試觀察紀錄表1 份存卷為憑；
      是與一般正常未飲酒之人相比，顯然被告之平衡控制能力
      已有明顯差異，顯然被告服用酒類已影響其精神及反應，
      堪認被告確已酒醉達不能安全駕駛動力交通工具之狀態甚
      明。
（三）綜上，足認被告之自白核與事實相符而堪予採信，本案事
      證明確，被告所為在飲用酒類已達不能安全駕駛動力交通
      工具之狀況下猶仍騎乘重型機車行駛於道路上之公共危險
      犯行已堪認定，應予依法論科。
二、按被告陳文昌行為後，刑法第185 條之3 於100 年11月8 日
    修正，於同年11月30日公布，並自同年12月2 日施行，修正
    前僅有：「服用毒品、麻醉藥品、酒類或其他相類之物，不
    能安全駕駛動力交通工具而駕駛者」此一項犯罪態樣之規定
    ，且其法定刑原為：「1 年以下有期徒刑、拘役或科或併科
    15萬元以下罰金」；修正後雖原第1 項之犯罪構成要件維持
    不變，但法定刑變更為：「處2 年以下有期徒刑、拘役或科
    或併科20萬元以下罰金」；且修正後另增定第2 項增加：「
    因而致人於死者，處1 年以上7 年以下有期徒刑；致重傷者
    ，處6 月以上5 年以下有期徒刑」之犯罪態樣規定，此次修
    法涉及刑度變更及科刑規範變更，自有新舊法比較之必要。
    惟本件被告涉犯不能安全駕駛動力交通工具罪，並未肇至他
    人重傷或死亡之結果，其犯行自無修正後增定第2 項規定之
    適用，合先敘明。然被告本件其犯行，若適用舊法，刑度則
    為有期徒刑1 年以下、拘役或科或併科15萬元以下罰金，若
    適用新法，刑度為有期徒刑2 年以下，拘役或科或併科20萬
    元以下之罰金，顯見適用舊法較有利於被告，是本件經比較
    新舊法，依刑法第2 條第1 項前段規定，應適用被告行為時
    即修正前之刑法第185 條之3 予以論處。
三、核被告陳文昌所為，係犯修正前刑法第185 條之3 之服用酒
    類，不能安全駕駛動力交通工具而駕駛罪。原審認被告所為
    本案犯行事證明確，並審酌被告無駕駛執照於酒後騎乘機車
    行駛於道路上，其酒後呼氣所含酒精濃度達每公升0.97毫克
    ，其行為罔顧用路人之安全，所為並不足取；其無前科，且
    年逾70歲，現無工作，為高中畢業之智識程度等情，適用刑
    事訴訟法第449 條第1 項前段、第3 項、第454 條第2 項，
    刑法第185 條之3 、第42條第3 項前段，刑法施行法第1 條
    之1 第1 項之規定，判處被告罰金新臺幣（下同）6 萬元，
    如易服勞役，以1 千元折算1 日，核其認事用法均無違誤或
    失當之處。
四、檢察官上訴意旨略以：原審認被告犯服用酒類不能安全駕駛
    動力交通工具罪，處罰金6 萬元，如易服勞役，以1 千元折
    算1 日，固屬卓見。然按刑罰之量定，固屬法院自由裁量之
    職權行使，惟刑事審判之量刑，在於實現刑罰權之分配的正
    義，故法院對科刑判決之被告量刑，應符合罪刑相當原則，
    使罰當其罪，以契合人民之法律感情，此所以刑法第57條明
    定科刑時應審酌一切情狀，尤應注意該條所列各款情形，以
    為科刑輕重之標準，最高法院96年度臺上字第2357號判決意
    旨可資參照。本件被告呼氣所含酒精濃度高達每公升0.97毫
    克，實已進入恍惚狀態，判斷及理解與事實不符，駕駛不穩
    定，造成其他用路人莫大危險，然卻僅判處罰金6 萬元，與
    鈞院同年3 月間宣告之下列該件判決比較，顯有輕重失衡，
    說明如下：鈞院100 年度竹交簡字第261 號判決，該案被告
    劉信德之酒測濃度僅每公升0.31毫克即判處罰金6 萬元，本
    案被告之酒測濃度高達0.97毫克，竟僅處罰金6 萬元，為此
    提起上訴，請撤銷原判決，另諭知罰金8 萬元以上之刑度等
    語。經查：
（一）按量刑之輕重，係事實審法院得依職權自由裁量之事項，
      茍已斟酌刑法第57條各款所列情狀而未逾越法定刑度，則
      不得遽指為違法；又刑罰之量定屬法院自由裁量之職權行
      使，但仍應審酌刑法第57條所列各款事由及一切情狀，為
      酌量輕重之標準，並非漫無限制，在同一犯罪事實與情節
      ，如別無其他加重或減輕之原因，下級法院量定之刑，亦
      無過重或失輕之不當情形，則上級法院對於下級法院之職
      權行使，原則上應予尊重，此有最高法院72年臺上字第66
      96號判例、85年度臺上字第2446號判決意旨足資參照。由
      上可知法律固賦予法官量刑輕重之裁量權，但此項裁量權
      之行使，並非得以任意或自由為之，仍應受一般法律原則
      之拘束，必須符合法律授權之目的，並受法律秩序之理念
      、法律感情及慣例所規範，法官量刑權雖係受法律拘束之
      裁量原則，但其內涵仍將因各法官之理念、價值觀、法學
      教育背景之不同而異，是以自由裁量之界限仍難有客觀之
      解答，端賴法官於個案審判時，依個案事由加以審酌，若
      無裁量濫用情事，難謂有不當之處。
（二）原判決就如何認定被告陳文昌犯行所依憑之證據及量定刑
      度之理由，業已詳敘就本件犯罪事實、證據，認被告所為
      係犯刑法第185 條之3 之服用酒類不能安全駕駛動力交通
      工具而駕駛罪，並審酌被告之智識程度、年紀、並無前科
      、現無工作、測試結果呼氣所含酒精濃度高低、其行為罔
      顧用路人安全之所生損害等一切情狀，量處罰金6 萬元，
      如易服勞役，以1 千元折算1 日；從形式上觀之，核無認
      定事實錯誤、量刑瑕疵或違背法令之情形。而刑罰之量定
      本要針對犯罪所生危害及被告之家庭狀況、經濟狀況、教
      育水準等逐一細項綜合考量而為之，若每件案件僅單純由
      酒精濃度做劃一而無任何個案區別之量定，如此機械性之
      量定便失去賦予法官於個案通盤考量之目的及法律意義，
      且對於家庭經濟狀況較差之被告所為之懲罰亦有過於嚴苛
      而失去情理之情況，終非法律所欲實現之公平正義本意。
      查被告並無前科紀錄；本案為警查獲後，始終坦承犯行，
      態度良好；其已年逾70歲，沒有工作，身體狀況不佳，又
      重聽；其前曾向地下錢莊借錢，退休金因而被領走；長子
      又於3 年前因車禍過世；目前因無工作，係仰賴女兒及兒
      子支付生活費等情，業據被告於本院審理時供述在卷，並
      為證人即被告之配偶彭雪榮於偵訊及本院審理時證述明確
      （見第3917號偵卷第25頁、本院100 年度交簡上字第77號
      卷第40、41頁），並有個人基本資料查詢結果1 份在卷足
      參（見本院100 年度交簡上字第77號卷第46頁），原審科
      以上開刑罰，已足收警惕之效，併參諸被告之年紀、家庭
      狀況及經濟處境等情狀，原審判處之罰金6 萬元對被告，
      已生一定程度影響及懲戒之效果，並無輕縱可言，亦難認
      原審量刑上有何違法或不當情形。至上訴人所執本院另案
      100 年度竹交簡字第261 號判決部分，該案被告劉信德為
      警查獲後經警施以呼氣所含酒精濃度測試結果雖為每公升
      0.31毫克，然該案被告於飲用酒類後係駕駛自小客車行駛
      於道路上，且因酒後精神不濟，又未注意車前狀況，因而
      自後追撞同向正停等紅燈之他人所駕駛自小客車而肇事，
      並致該駕駛人受傷；且該被告於案發當時年紀為49歲，從
      事板模臨時工之工作，妻子亦為臨時工，有3 名子女等情
      ，業據本院調閱上揭100 年度竹交簡字第261 號刑事案件
      全卷核閱屬實，顯見本案被告與上訴意旨所指本院100 年
      度竹交簡字第261 號案件之被告，不惟年紀、家庭狀況、
      經濟條件等均大相逕庭，且於飲用酒類後所駕駛車輛種類
      、是否發生肇事之實害、所生損害情形等情節亦大有不同
      ，是以在兩案件被告之智識程度、家庭狀況、犯罪動機、
      手段、目的、情節、所生損害等均不相同之情況下，上訴
      意旨僅以前揭本院100 年度竹交簡字第261 號案件之被告
      於為警查獲後經警施以呼氣所含酒精濃度較本案被告於為
      警查獲後經警施以呼氣所含酒精濃度為低，卻經本院判處
      相同罰金6 萬元一節，即以此比附援引而遽認原審判決對
      本案被告之量刑過輕顯有失衡等語，自屬失所依據，難以
      憑採。
（三）綜上，原審判決並無違誤，檢察官上訴意旨指摘原審判決
      量刑過輕，為無理由，應予駁回。另被告行為後，刑法第
      185 條之3 業已修正，已如前述，原審雖未及為新舊法之
      比較，惟依上開規定說明，本案適用行為時之刑法第185
      條之3 ，並無不利於行為人之情形，從而，原審判決適用
      之法律，即無不當，自難認構成撤銷之事由，附此敘明。
四、末查，被告前未曾因故意犯罪受有期徒刑以上刑之宣告等情
    ，有臺灣新竹地方法院檢察署刑案資料查註紀錄表及臺灣高
    等法院被告前案紀錄表各1 份附卷足稽（見第3917號偵卷第
    20頁、本院100 年度交簡上字第77號卷第8 頁），其因一時
    失慮致罹刑章，經此偵審程序之教訓後，應能知所警惕，信
    無再犯之虞，本院因認其所受宣告之刑以暫不執行為適當，
    爰依刑法第74條第1 項第1 款規定，併予宣告緩刑2 年，以
    勵自新。
據上論斷，應依刑事訴訟法第455 條之1 第1 項、第3 項、第368
條，刑法第74條第1 項第1 款，判決如主文。
本案經檢察官邱宇謙到庭執行職務。
中    華    民    國   100    年    12    月    23    日
                  刑事第一庭    審判長法  官  陳健順
                                      法  官  林哲瑜
                                      法  官  楊惠芬
以上正本證明與原本無異。
不得上訴。
中    華    民    國   100    年    12    月    23    日
                                      書記官  張懿中
附錄本案論罪科刑法條
修正前刑法第185 條之3 ：
服用毒品、麻醉藥品、酒類或其他相類之物，不能安全駕駛動力
交通工具而駕駛者，處一年以下有期徒刑、拘役或科或併科十五
萬元以下罰金。